臺灣高等法院高雄分院刑事裁定　　　　 110年度聲字第1474號
聲明異議人
即受刑人　　姚文隆




上列異議人因受刑人聲明異議案件，對臺灣高雄地方檢察署檢察
官之執行指揮（110 年執更字第1584號執行指揮書），聲明異議
，本院裁定如下：
    主  文
臺灣高雄地方檢察署一一０年執更字第一五八四號執行命令不准
受刑人姚文隆易服社會勞動之處分，應予撤銷。
    理  由
一、聲明異議意旨略以：
  ㈠聲明異議人即受刑人姚文隆（下稱受刑人）因詐欺、公共危
    險等案件，經法院判處罪刑確定，並經鈞院以民國110 年度
    聲字第749 號判處有期徒刑1 年5 個月，如易科罰金，以新
    臺幣（下同）1 千元折算1 日確定在案。受刑人於詐欺案件
    鈞院審理期間，已與告訴人許靜宜以187 萬元成立調解，除
    實際賠償66萬元外，其餘121 萬元自110 年3 月起按月分期
    給付，迄今受刑人繼續分期賠償告訴人每月1 萬元，此有臺
    灣高等法院高雄分院110 年2 月25日調解筆錄、受刑人110
    年3 月迄今之匯款及轉帳收據可證。臺灣高雄地方檢察署（
    下稱高雄地檢署）檢察官未查明上情，竟以110 年執更字第
    1584號執行傳票命令通知受刑人於110 年8 月31日下午2 時
    到案執行，並在該傳票備註欄記載「本件經核不准易科罰金
    及易服社會勞動。若有意見，請另具狀向本署陳述意見」等
    語。受刑人收受前揭傳票命令後，遂向高雄地檢署陳述意見
    ，惟該署仍覆以不准予受刑人易服社會勞動，此有受刑人11
    0 年8 月13日陳述意見狀、110 年8 月26日陳述意見二狀及
    高雄地檢署110 年9 月1 日雄檢榮崇110 執聲他1724字第11
    00055264號函、110 年8 月24日雄檢榮崇110 執聲他1638字
    第1100052801號函可憑。
  ㈡本案受刑人所犯上開4 罪（數罪併罰），依法均得聲請易服
    社會勞動，且受刑人於詐欺案件審判時即坦承犯行，又為積
    極彌補告訴人，受刑人已先行分期給付65萬元予告訴人，使
    告訴人得先行部分受償，嗣後於109 年2 月25日，雙方成立
    調解，並約定受刑人以分期付款之模式，給付剩餘賠償價金
    予告訴人，以完滿填補告訴人損害，告訴人亦表明已宥恕受
    刑人，並請求法官從輕量刑，亦同意給予受刑人附條件緩刑
    之宣告，且受刑人迄今均有依調解筆錄之分期付款條件為履
    行，均已說明如前，顯見受刑人已改過自新而無再犯之虞。
  ㈢檢察官未查前情，未就否准受刑人易服社會勞動之具體理由
    詳加說明，亦未具體說明受刑人有何「難收矯正之效或難以
    維持法秩序」等不應或不得准許易服社會勞動之事由，即否
    准抗告人易服社會勞動之聲請，其程序已有明顯瑕疵。又受
    刑人如若入監服刑，將難以繼續履行前開調解內容，並如約
    給付告訴人賠償價金，將使告訴人求償無門。檢察官不准予
    受刑人易服社會勞動之處分，已違背受害者之最佳利益，亦
    未妥適考量受刑人犯罪特性、情節及受刑人個人特殊事由等
    事項，並綜合評價、權衡，該指揮執行之處分難謂適法，應
    予撤銷等語。
二、按「受六月以下有期徒刑或拘役之宣告，不符第一項易科罰
    金之規定者，得依前項折算規定，易服社會勞動。前二項之
    規定，因身心健康之關係，執行顯有困難者，或易服社會勞
    動，難收矯正之效或難以維持法秩序者，不適用之。」刑法
    第41條第3 項、第4 項分別定有明文。上揭易服社會勞動之
    換刑處分應否准許，依刑事訴訟法第457 條之規定，固由檢
    察官指揮之，而屬於檢察官之職權。惟檢察官指揮執行如有
    不當，為保障受刑人之利益，刑事訴訟法第484 條、第486
    條分別規定：「受刑人或其法定代理人或配偶以檢察官執行
    之指揮為不當者，得向諭知該裁判之法院聲明異議」；「法
    院應就異議之聲明裁定之」。法律既規定此項異議歸由法院
    裁定，法院仍得就檢察官判斷受刑人是否確因易服社會勞動
    ，有難收矯正之效，或難以維持法秩序等不准易服社會勞動
    聲請之情形進行違法性審查。如檢察官所為之裁量判斷，有
    逾越法律授權範圍、事實認定錯誤、審認之事實與刑法第41
    條第1 項之裁量要件欠缺合理關聯性、或其程序違背法令等
    違法或濫用裁量等情事，而應認受刑人之異議有理由時，仍
    非不得以裁定撤銷檢察官違法之執行指揮（最高法院105 年
    度台抗字第273 號刑事裁定意旨參照）。
三、本院查：
  ㈠受刑人因詐欺案件，經本院以109 年度上易字第531 號判處
    有期徒刑6 月（2 罪）、4 月、5 月確定；嗣後再因不能安
    全駕駛案件，經臺灣屏東地方法院以109 年度交簡字第1617
    號判處有期徒刑2 月確定，於109 年9 月18日易科罰金執行
    完畢；上開5 罪，經本院以110 年度聲字第749 號裁定受刑
    人應執刑有期徒刑1 年5 月，如易科罰金，以新臺幣1 千元
    折算1 日，於110 年5 月28日確定在案，此有臺灣高等法院
    被告前案紀錄表在卷可稽。
  ㈡案經臺灣高等檢察署高雄檢察分署於110 年7 月19日移送高
    雄地檢署執行，經高雄地檢署承辦書記官於執行案件進行單
    上記載：受刑人因詐欺及不能安全駕駛罪，因合於數罪併罰
    ，經臺灣高等法院高雄分院裁定應執行有期徒刑1 年5 月，
    得易科罰金，其中臺灣屏東地方檢察署109 年度執字第5428
    號所處有期徒刑2 月，執畢應扣除，本案尚應執行有期徒刑
    1 年3 月，且該員因詐欺案件經判命沒收犯罪所得121 萬元
    ，迄今未繳納等語，並陳請檢察官核示受刑人本件得否易科
    罰金。檢察官遂於進行單上批示：「本案不准易科罰金，應
    予入監服刑。請促受刑人繳納犯罪所得」等語。又承辦書記
    官於「得易服社會勞動案件審查表」均勾選無上開（不應准
    許或不得准許）事由、「得易服社會勞動案件審查表」之審
    查意見欄勾選「無上開之事由，建請准其易服社會勞動」；
    執行檢察官則僅勾選「擬不准其易服社會勞動」，而未表示
    任何具體意見，並於110 年8 月5 日核發之110 年度執更字
    第1584號執行傳票命令，除通知受刑人應於108 年8 月31日
    下午2 時0 分到該署報到外，並於備註欄記載: 「本件經核
    不准易科罰金及易服社會勞動。若有意見，請另具狀向本署
    陳述意見。」，且於110 年8 月9 日送予受刑人。受刑人於
    收受上開執行命令後，旋於110 年8 月13日具狀向高雄地檢
    署表示意見，並檢具詐欺案件之調解筆錄、定期匯款證明等
    資料，請求准予易服社會勞動。嗣經承辦書記官致電詐欺案
    件之告訴人，告訴人表示均有如期收到受刑人所匯之款項，
    惟該署執行檢察官以：「本案犯罪所得多達121 萬元尚未繳
    納，且賠付被害人損失，本為事理之應然，自不得做為免予
    入監服刑之事由」為由，駁回受刑人之聲請。後受刑人又於
    110 年8 月27日具狀向高雄地檢署陳述意見，並提出如期匯
    款賠償金額予告訴人之匯款單據，再向該署請求准予易服社
    會勞動。惟該署檢察官仍以：「台端以於審理期間與被害人
    達成調解，在經濟能力範圍內分期賠償被害人，現仍持續履
    行中，且提供匯款資料證明，足見確實已知悔悟，並願改過
    自新，希望准予易服社會勞動，使其得在外持續工作賺錢以
    賠償被害人。惟賠付被害人損失本為事理所應當，自不得做
    為免予入監服刑之事由。」為由，再次駁回受刑人之聲請。
    嗣後告訴人知曉上開情事，於110 年9 月9 日向高雄地檢署
    具狀，請求准予受刑人易服社會勞動，以維護告訴人得以持
    續獲得賠償之權益。前開各情，經本院調閱高雄地檢署110
    年度執更字第1584號及110 年度執聲他字第1638、1724、
    1812號執行案卷等資料無誤。
  ㈢綜觀上開執行案件卷宗所附事證可知，檢察官已事先就受刑
    人犯罪特性、情節等事項予以審查，並為不准受刑人易服社
    會勞動之處分。嗣後受刑人具狀聲請易服社會勞動，並敘明
    個人特殊事由後，檢察官僅以「犯罪所得尚未繳納、賠付被
    害人之損失為事理之應然」為由，駁回受刑人聲請。以上均
    未見檢察官就受刑人有何「確因不執行所宣告之刑，難收矯
    正之效或難以維持法秩序」之事由為具體說明，亦未就受刑
    人於聲請狀內所敘理由、檢附之個人事由資料及告訴人可期
    待獲得分期賠償之利益等情節為綜合斟酌，且疏於考量沒收
    係為彌補被害人損害，以回復原先合法之財產秩序為目的，
    詎逕執為不准受刑人易服社會勞動執行指揮之事由，難認妥
    適。
四、綜上，本件執行檢察官所為不准受刑人易服社會勞動之執行
    指揮處分，有上述瑕疵及未盡週全之處，受刑人據此指摘檢
    察官之執行指揮不當，而聲明異議，為有理由。本件高雄地
    檢署檢察官110 年度執更字第1584號不准受刑人易服社會勞
    動之執行指揮處分，應予撤銷，並由該署檢察官另為適法之
    處分。
據上論斷，依刑事訴訟法第486 條，裁定如主文。
中    華    民    國   110    年    11    月    12    日
                  刑事第二庭    審判長法  官  孫啓強
                                      法  官  周賢銳
                                      法  官  范惠瑩
以上正本證明與原本無異。
如不服本裁定應於送達後5日內向本院提出抗告狀。
中    華    民    國   110    年    11    月    12    日
                                      書記官  陳勃諺